【裁判字號】    99,上訴,476
【裁判日期】    990831
【裁判案由】    違反臺灣地區與大陸地區人民關係條例
【裁判全文】
臺灣高等法院臺南分院刑事判決         99年度上訴字第476號
上  訴  人  臺灣臺南地方法院檢察署檢察官
被      告  甲○○
上列上訴人因被告違反臺灣地區與大陸地區人民關係條例案件，
不服臺灣臺南地方法院99年度訴字第77號中華民國99年4月8日第
一審判決（起訴案號：臺灣臺南地方法院檢察署98年度偵字第13
377號），提起上訴，本院判決如下：
    主  文
原判決撤銷。
甲○○犯臺灣地區與大陸地區人民關係條例第79條第1項之使大
陸地區人民非法進入臺灣地區罪，處有期徒刑壹年，減為有期徒
刑陸月。
    事  實
一、甲○○明知大陸地區人民非經主管機關許可不得進入臺灣地
    區，且其與大陸地區女子陳惠芳（所涉案部分，業經檢察官
    為不起訴處分確定）彼此間並無結婚之真意，竟為使陳惠芳
    順利入臺工作賺錢，由陳惠芳支付人民幣約4至5萬元予大陸
    地區之仲介，由該仲介安排雙方先於民國93年4月26日至大
    陸地區福建省福州市民政處辦理結婚登記，取得該處核發之
    閩榕結字第W0000000號結婚證書（下稱結婚證書），並於翌
    日至福建省福州市公證處申請核發結婚證明書，取得公證處
    核發之（2004）榕公證內民字第2892號結婚證明書（下稱結
    婚證明書），完成虛偽結婚之程序。嗣被告返臺後於同年5
    月21日持上開結婚證明書至財團法人海峽交流基金會（下稱
    海基會）辦理文書驗證，並經海基會核對與福建省公證員協
    會寄交之副本相符，取得海基會核發之（93）南核字第0319
    28號證明書，繼於同日前往內政部警政署入出境管理局（現
    已改制為內政部入出國及移民署，以下仍簡稱入出境管理局
    ），填具大陸地區人民進入臺灣地區旅行證申請書，以配偶
    來台團聚為由申請陳惠芳入境來臺，並交付上開結婚證書、
    結婚證明書及海基會之證明書，該局即於同年7月6日核發旅
    行證予陳惠芳，使陳惠芳得於同年8月23日入境臺灣地區。
    嗣再經該局承辦人員洪博彥於同年9月15日對被告、陳惠芳2
    人進行面談通過審查，而將被告係陳惠芳配偶之不實事項輸
    入電腦，登載於其具有準公文書性質之職務上所掌大陸地區
    人民申請來臺查詢之電子資料檔案記錄內，足生損害於入出
    境管理機關對於大陸地區人民入出境管理之正確性。因陳惠
    芳來臺即急於尋找工作機會以便賺錢，於其二人尚不及至臺
    南縣後壁鄉戶政事務所辦理結婚戶籍登記，陳惠芳旋即自行
    出走，行方不明。嗣因陳惠芳大陸家中突遭變故，急於返回
    大陸地區探視，而於98年7月20日自行至內政部入出國及移
    民署臺南縣專勤隊（下稱臺南縣專勤隊）主動告知係以假結
    婚方式來臺及逾期停留工作等情，始悉上情。
二、案經內政部入出國及移民署專勤事務第二大隊臺南縣專勤隊
    報告請臺灣臺南地方法院檢察署偵查起訴。
    理  由
一、按「被告以外之人於審判外之陳述，雖不符前4條之規定，
    而經當事人於審判程序同意作為證據，法院審酌該言詞陳述
    或書面陳述作成時之情況，認為適當者，亦得為證據。」、
    「當事人、代理人或辯護人於法院調查證據時，知有第159
    條第1項不得為證據之情形，而未於言詞辯論終結前聲明異
    議者，視為有前項之同意。」，刑事訴訟法第159條之5第1
    、2項分別定有明文。查證人陳惠芳分別於警詢、檢察官訊
    問時之證述，雖係被告以外之人於審判外之陳述，惟檢察官
    及被告於本院審理時，就上開供述證據於言詞辯論終結前未
    聲明異議，且均查上開證據係由職司犯罪調查、偵查之警方
    及檢察官依法定正當程序作成，查無出於不自由意志之不法
    情事，本院審酌上情認屬適當，依上開規定，自得為證據。
    另海基會證明書、大陸地區福建省福州巿民政處核發甲○○
    與陳惠芳之結婚證書、同巿公證處核發之結婚證明書、大陸
    地區人民進入臺灣地區旅行證申請書、入出境管理局面談紀
    錄等證據，本院查無該文書有何故意登載不實之顯不可信之
    情況，依同法第159條之4之規定亦得採為證據，合先敘明。
二、訊據被告甲○○承認於民國93年4月26日與陳惠芳在大陸地
    區福建省福州市民政處辦理結婚登記，取得該處核發之結婚
    證書，並於翌日至福建省福州市公證處申請核發並取得結婚
    證明書，伊返台後於同年5月21日持上開結婚證明書至海基
    會辦理文書驗證，經海基會核對與福建省公證員協會寄交之
    副本相符，取得海基會核發之（93）南核字第031928號證明
    書，繼於同日前往入出境管理局，填具大陸地區人民進入臺
    灣地區旅行證申請書，以配偶來台團聚為由申請陳惠芳入境
    來臺，並交付上開結婚證書、結婚證明書及海基會之證明書
    予入出境管理局，經該局審查通過於93年7月6日核發旅行證
    予陳惠芳，使陳惠芳得於同年8月23日入境臺灣地區，並於
    同年9月15日經過面談審查，因陳惠芳來臺即急於尋找工作
    機會以便賺錢，於其二人尚不及至臺南縣後壁鄉戶政事務所
    辦理結婚戶籍登記，陳惠芳旋即於93年9月18日自行出走，
    行方不明，伊已於93年11月16日向警方報案請求協尋陳惠芳
    之事實，但堅決否認有假結婚而使陳惠芳來台，辯稱：伊與
    陳惠芳係真正結婚，伊於92年7月間至大陸旅遊與陳惠芳認
    識，認識這半年伊都往返大陸找陳惠芳，伊當時從事廣告業
    ，月收入約新台幣（下同）5至6萬元，陳惠芳手臂上有很大
    的胎記云云。
三、經查：
（一）被告於93年4月26日至大陸地區福建省福州市民政處，與
      陳惠芳辦理結婚登記，取得該處核發之結婚證書，並於翌
      日至福建省福州市公證處申請核發結婚證明書，取得公證
      處核發之結婚證明書，被告返臺後復於同年5月21日持上
      開結婚證明書至海基會辦理文書驗證，取得海基會核發之
      證明書，繼於同日持上開結婚證書、結婚證明書及海基會
      之證明書至入出境管理局，並填具大陸地區人民進入臺灣
      地區旅行證申請書，以配偶來臺團聚為由申請陳惠芳入境
      來臺，經入出境管理局於同年7月6日核發旅行證予陳惠芳
      ，使陳惠芳得於93年8月23日入境臺灣地區等事實，迭業
      據被告於警詢、原審偵審中，及本院審理時供承不諱（見
      警卷第2至5頁、偵卷第11至13頁，原審及本院審判筆錄）
      ，且經證人陳惠芳於警詢時證述明確（見警卷第8至10頁
      ），並有大陸地區福建省福州市民政處核發之結婚證書、
      同市公證處核發之結婚證明書、海基會證明書、大陸地區
      人民進入臺灣地區旅行證申請書、入出境管理局面談紀錄
      各1份在卷可證（見警卷第13至30、33至34頁、偵卷第23
      至27頁）。是被告確有以配偶來臺團聚為由，使大陸地區
      女子陳惠芳於93年8月23日入境臺灣地區之事實，洵可認
      定。
（二）證人陳惠芳於警詢指證稱：「我是於93年8月23日以虛偽
      結婚名義入境來台，目的是要來臺灣地區打工賺錢。是經
      大陸介紹再由仲介安排認識甲○○。（你與甲○○認識結
      婚過程為何？）是我拿4萬元人民幣給仲介，再由仲介直
      接安排人頭老公到大陸福清巿安排見面並至民政處辦理結
      婚登記，登記完我與甲○○在仲介安排下，為應付入境臺
      灣後面談之相關事情，就帶我與甲○○到我老家熟悉環境
      及認識我家人，然後就各自分開，雙方就無聯絡。（你為
      何想辦理偽造結婚來臺？）我在大陸生活困苦，想來臺賺
      錢。入境臺灣後沒有與人頭老公甲○○前往戶政事務所辦
      理結婚登記。我住在人頭老公家沒有協議，就是我過我的
      生活，他不可以干涉我。人頭老公要我幫助照顧她媽媽，
      1個月要給我新台幣3千至4千元給我，但是人頭老公從頭
      到尾都沒有給我任何錢。來臺我住人頭老公甲○○家共同
      生活，是為應付管區警察查察，我與甲○○都分房睡，無
      履行夫妻義務；來臺沒有在夫家宴客。我在人頭老公家住
      1個多月就離家，因為我是虛偽結婚來臺，不可能跟他生
      活在一起。離家後就到臺北地區到處打零工，因為沒有工
      作證且逾期停留，老闆都不敢請我。我不知道被報案行方
      不明。（你為何會至臺南縣專勤隊自首逾期停留？）因為
      在大陸前夫已去世，我與前夫生育1子9歲沒人照顧，我急
      著趕回大陸照顧小孩，所以會來臺南縣專勤隊自首逾期停
      留。」等語（見警卷第8-10頁）。復於檢察官偵查中結證
      稱：伊與甲○○係假結婚，交人民幣5萬元給大陸仲介，
      不用付給人頭老公。面談紀錄的回答都不實在，是大陸仲
      介教我這樣講，且要跟甲○○配合這樣講。來臺後剛開始
      是住甲○○臺南的家，但沒有同房，第二次面談時有去高
      雄住幾天，最後到台北打工。打零工約有四年。因為在大
      陸的老公去世，小孩沒人照顧，想趕快回去才去投案。」
      等語（見偵查卷第11-12頁）。
（三）被告固辯稱：伊與陳惠芳係真正結婚，伊於92年7月間前
      往大陸旅遊時與陳惠芳認識，認識這半年伊都往返大陸找
      陳惠芳，伊當時從事廣告業，月收入約5至6萬元，陳惠芳
      手臂上有很大的胎記云云（參見警卷第5、16頁，偵卷第
      14頁，原審卷第30頁），惟查：
      (一)依警卷第36至39頁被告之旅客入出境記錄查詢所示，於
        93年8月23日陳惠芳來臺之前被告雖有8次之入出境記錄
        ，惟僅有自「高雄」入出境之記載，並無經香港、澳門
        中轉至大陸之相關資料。且依兩岸通航模式，臺灣地區
        人民進入大陸地區者應辦理「台胞證」，於入出境大陸
        地區時尚須核對身分始得登陸或出境，被告未提出其「
        台胞」證供核對，以證明其所述屬實，自不能遽予認定
        被告該8次入出境記錄均係前往大陸。
      (二)被告供稱陳惠芳於93年8月23日來臺後未到1個月之期間
        即於93年9月18日即無故離家云云。然依被告上開所述
        ，其與陳惠芳二人係自由戀愛而結婚並非經媒妁之言而
        結婚，而陳惠芳係於93年8月23日來臺，先住於臺南縣
        後壁鄉頂安村被告之住處，亦有到高雄縣鳳山巿寶泰路
        270巷9號其公司住過等情，則陳惠芳來臺之時，與被告
        間之感情應屬新婚甜蜜時期，其2人復於93年9月15日同
        至高雄巿接受入出境管理局面談並通過審查，業經證人
        方智昱於偵查中結證明確（見偵查卷第34頁），在93年
        9月15日至同年月18日之期間，被告與陳惠芳間並無發
        生何重大衝突或吵架，竟使在臺灣舉目無親及無經濟能
        力之陳惠芳無故離家出走，甚令人不解。又被告固稱於
        93年9月18日發現陳惠芳離家不見蹤影後，曾至高雄縣
        燕巢鄉之親戚住處尋找，遍尋不著後於93年9月27日隻
        身前往大陸向陳惠芳家人及親戚探詢陳惠芳之行蹤云云
        。然查現今通訊設備便利發達，如僅欲透過陳惠芳在大
        陸之親友查知陳惠芳之行蹤或所在，以電話通訊聯絡陳
        惠芳在大陸之親友即可查知，實無另耗許多時間、金錢
        自行前往大陸探詢陳惠芳行蹤之理。又據警卷第39頁被
        告之入出境記錄查詢相互勾稽可知，陳惠芳於93年9月
        18日行蹤不明，而被告於93年9月27日出境，但至93年
        11月13日始入境，出國達47日，如被告果真前往大陸查
        詢陳惠芳行蹤，於自陳惠芳之親友處查無其訊息後，即
        應返臺，豈有仍長期滯留大陸未歸，而住宿大陸旅店增
        加食、宿、交通等費用？況查被告於原審自承：「（為
        何從2003年開始常去大陸，提示警卷第36-40頁？）因
        為我的公司經營出問題，心情不好，朋友約我去大陸玩
        。」等語（見原審卷第30頁），其既公司經營出問題，
        心情不好，何以查無陳惠芳之訊息，未即返臺，仍長期
        滯留大陸未歸，而住宿大陸旅店增加食、宿、交通等費
        用？亦與常理常情相違。
      (三)縱使被告自高雄出境8次均係前往大陸而與陳惠芳交往
        屬實，惟由警卷第36至39頁之入出境記錄查詢可知，被
        告每次停留大陸之時間自十餘日至1月未等，所有日數
        合計超過4、5月之久，顯見被告倘與陳惠芳有結婚之真
        意，以相處之日數而言應有相當之感情基礎，就對方之
        家人、家庭背景應有一定程度之瞭解及認識，如同戀愛
        之男女論及婚嫁甜蜜之時，雙方應有與其家人、朋友或
        雙方一同出遊之紀念照片。但本案僅有被告與陳惠芳2
        人在大陸所拍，用以應付申請來臺所需之應景結婚照片
        2張而已（見偵查卷第19頁），在大陸地區或臺灣地區
        均無其他供紀念之照片可供存憑，此亦與常情有違。又
        衡諸結婚娶妻係人生大事，兼以被告供稱其係經營廣告
        公司，月收入約5至6萬元（見警卷第5頁），於臺灣地
        區尚具一定之社會地位，何以未在臺灣舉行婚宴讓其親
        朋好友為其慶賀或拍照留念，實令人匪夷所思。再者，
        陳惠芳之前未曾來過臺灣，對臺灣地區人事物均陌生，
        則被告於結婚後1個月內竟放任新婚燕爾且遠道而來之
        陳惠芳，隻身在臺南後壁鄉與被告之家人同住，而其本
        人則前往高雄縣鳳山市經營之公司居住，竟分居兩地，
        亦有背於常情。
      (四)查被告已於94年3月22日向臺灣高雄地方法院訴請判決
        與陳惠芳離婚（參見偵卷第20至22頁民事聲請狀），衡
        情當係與陳惠芳情斷義絕，決意不再與陳惠芳有任何瓜
        葛，方有此舉。然與警卷第39頁被告之入出境記錄查詢
        互核，被告自該項離婚訴訟之聲請後，又於94年4月21
        日自高雄出境，迄94年5月4日始再行入境，另被告甫於
        93年11月16日申報陳惠芳為失蹤人口請求警察協尋後，
        又於93年12月31日自高雄出境，迄94年1月13日始入境
        ，倘如被告所辯，警卷第36至39頁前面8次出境紀錄均
        係為與陳惠芳會面交往而出國，則其於不知陳惠芳行蹤
        並已向警方請求協尋陳惠芳或提出離婚聲請後，仍隻身
        前往大陸，則該此2次出境，顯然另有其他目的，是被
        告於與陳惠芳辦理結婚之前之8次出境，是否均係為與
        陳惠芳交往而出境，亦有可議。
      (五)被告一再堅稱其經營廣告公司甚久，且每月有5至6萬元
        之收入，而無與陳惠芳辦理假結婚藉以收取人頭費之必
        要云云。惟查被告於92年至94年度即至大陸與陳惠芳相
        識結婚之期間並無任何財產所得資料（詳原審卷第22頁
        至第24頁稅務電子閘門財產所得調件明細表），則被告
        是否確有正當工作及每月有5至6萬元之收入，即甚可疑
        。而被告之入出境紀錄與所謂被告與陳惠芳結婚間又無
        必然之直接關係已如前述，原判決逕認被告如係人頭丈
        夫無需負擔多次往來大陸、臺灣機票及食宿費用，即失
        所依據。再查，依證人即臺南縣專勤隊方智昱、趙志成
        於偵查中之證述（偵查卷第33-34頁），並參諸陳惠芳2
        次面談紀錄（詳警卷第20-30頁），因陳惠芳於93年8月
        23日入境來臺時，第一次接受面談並未通過，迄至93年
        9月15日由被告陪同至高雄第二次接受面談始通過。查
        陳惠芳既甫通過面談，衡情其期間被告與陳惠芳雙方感
        情應甚融洽（指於93年8月23日至93年9月15日之期間）
        ，何以僅相隔3日之93年9月18日被告竟發現陳惠芳行方
        不明？該3日期間復查無任何足以讓2人婚姻立即破裂或
        無法維持之重大事由，何以陳惠芳於在台無親友、孤立
        無助，且而無經濟支援之情況下不易單獨生活，竟於未
        告知被告之情況下自行離開居住地，而被告於該3日之
        短期時間內，竟未在新婚之配偶旁相伴，亦無從掌握陳
        惠芳之行蹤及動態，亦令人難以想像。又陳惠芳於93年
        9月18日行方不明後，被告在未確實查得陳惠芳行蹤前
        ，並無何重大且應儘速辦理解除或消滅與陳惠芳婚姻關
        係之情況下（如被告有再婚之必要時），竟於94年3月
        22日向臺灣高雄地方法院提起訴請離婚之民事訴訟（見
        偵查卷第20-22頁），此更足解釋因被告已無從得知陳
        惠芳之訊息，因無法辦理結婚戶籍登記，亦無法應付訪
        談機關日後再行查核，亦可預見陳惠芳將來必有遭查獲
        遣返之日，屆時雙方之假結婚事實亦因此東窗事發，被
        告為掩飾事實，方報案請求協尋並進而訴請判決離婚，
        藉以脫免日後遭追訴犯罪。
      (六)本件查獲之原因係陳惠芳因前夫驟逝，而其與前夫所生
        之子因無人照顧，企盼儘速返回大陸而自行至臺南縣專
        勤隊自首。倘陳惠芳與被告雙方確係真結婚，陳惠芳當
        知既尋合法管道入臺，縱有逾期居留之情事，只要到案
        即可依法立即被遣返大陸，無需編撰與被告係假結婚之
        情事。況自首後又需被留置長時間等待，面臨與被告相
        互對質探究真相，直至司法審判程序結束始能返回大陸
        ，此亦與陳惠芳急欲返回大陸之急切心情相違，陳惠芳
        自無杜撰假結婚之事，設詞誣陷被告之必要（按陳惠芳
        自首部分，經檢察官偵查後以98年度偵字第13377號為
        不起訴處分確定，見偵查卷第52-53頁，而陳惠芳至98
        年12月29日始返回大陸，有其入出國日期證明書可考，
        見本院卷第23頁）。再者，被告與陳惠芳於檢察官偵查
        中就雙方是否為假結婚一事爭執甚烈，均堅持己見。檢
        察官問被告「陳惠芳有何特徵？」，被告答稱「陳惠芳
        手臂上有很大的胎記」，惟經檢察官當庭勘驗結果：「
        陳惠芳掀起手臂上衣當庭勘驗後，陳惠芳雙手手臂均無
        被告所稱之大胎記」（詳偵卷第14頁），而此程序既經
        被告行使對質詰問，當可認定陳惠芳所述為真實。被告
        於原審固辯稱「我猜測陳惠芳有美容」云云（原審卷第
        31頁）。然查，身體上之胎記固有美容整型之可能，但
        欲完全除去不留痕跡顯非易事，縱有此可能，該手術所
        費不貲，以陳惠芳來臺欲打工賺錢目的觀之，該胎記存
        於靠近肩膀手臂內側，不論夏、冬之季節皆可藉由穿衣
        輕易遮蔽而不易為他人察覺，陳惠芳實無為除去此胎記
        而耗費其大部分辛苦打工所得薪資供作美容費用之必要
        ，是被告辯稱「我猜測陳惠芳有美容」云云，自不足採
        。此益徵陳惠芳證述雙方係假結婚，2張結婚照係為應
        付申請入台而拍攝，並以賺錢為目的辦理結婚來臺，面
        談前皆與被告配合應如何回答等情應堪信為真實。
      (七)至於陳惠芳支付大陸仲介費之金額，其雖於警詢供稱交
        付4萬元人民幣（詳警卷第8頁）予大陸仲介，於偵查中
        證稱約5萬元人民幣（詳偵卷第12頁），兩者間雖稍有
        差異，然就口語應對及記憶受時間影響而言，仍極為相
        近尚屬相符，並不致有過於離譜或極大之出入而令人難
        以全然盡信。
（四）綜上所述，被告辯稱其與陳惠芳係真結婚，但依上開各項
      論證及說明，被告之辯解並不足採，應認被告係為使大陸
      地區人民非法入境臺灣地區而與陳惠芳辦理假結婚，使陳
      惠芳得入境臺灣地區。
四、按行為後法律有變更者，適用行為時之法律。但行為後之法
    律有利於行為人者，適用最有利於行為人之法律，現行刑法
    第2條第1項定有明文。此為刑法第2條第1項揭示之法律變更
    從舊從輕原則，規範目的在於避免惡化行為人法律地位，致
    其受行為時無法預見之刑罰處罰，故該條文「法律」之解釋
    限於「刑罰法律」（司法院大法官釋字第103號解釋、最高
    法院51年台非字第76號判例參照），循此意旨，則該條文之
    「變更」當限於「影響整體刑罰權規範內容利或不利」之變
    更，始合其規範目的。被告行為後，刑法已於94年2月2日修
    正公布，並於95年7月1日施行，又參酌最高法院95年第8次
    刑事庭會議決議，現行刑法第2條第1項之規定，係規範行為
    後法律變更所生新舊法律比較適用之準據法，於新刑法施行
    後，應適用新刑法第2條第1項之規定，本於統一性及整體性
    原則，綜其全部罪刑之結果，為「從舊從輕」之比較。本案
    關於新舊法比較及法律之適用，分述如下：
    (一)關於刑法第55條牽連犯之規定：查被告行為後，刑法第55
      條牽連犯之規定業於94年2月2日修正公布刪除，並於95年
      7月1日施行。依修正前刑法第55條之規定，倘被告所犯二
      罪具有方法、目的或原因、結果之牽連關係，應從一重處
      斷；惟現行刑法既刪除上開牽連犯之規定，則依現行刑法
      規定，被告所犯二罪即便有方法、目的或原因、結果之牽
      連關係，亦應各別獨立論罪，再定應執行之刑。比較新舊
      法結果，顯以修正前之規定較有利於被告，是應依刑法第
      2條第1項前段，適用修正施行前刑法第55條牽連犯之規定
      ，從一重處斷。
    (二)關於罰金刑貨幣單位之變動部分：被告行為後，刑法施行
      法增訂第1條之1，於95年6月14日公布，並於同年7月1日
      施行；該條規定：「中華民國94年1月7日刑法修正施行後
      ，刑法分則編所定罰金之貨幣單位為新臺幣。94年1月7日
      刑法修正時，刑法分則編未修正之條文定有罰金者，自94
      年1月7日刑法修正施行後，就其所定數額提高為30倍。但
      72年6月26日至94年1月7日新增或修正之條文，就其所定
      數額提高為3倍」。考其立法理由，係為因應94年2月2日
      修正公布、95年7月1日施行之刑法施行後，依刑法總則第
      33條第5款規定，罰金貨幣單位已改為新臺幣，是以分則
      編各罪所定罰金之貨幣單位，自應配合上開規定修正，為
      使罰金數額趨於一致，避免衍生新舊法比較適用問題，以
      緩和實務適用法律之衝擊，於不變動罰金數額之前提下，
      而為制定（前揭條文立法意旨參照），換言之，刑法施行
      法第1條之1係在替代罰金罰鍰提高標準條例部分條文，與
      適用罰金罰鍰提高標準條例之結果相同，對於被告而言並
      不發生有利或不利之問題，僅係將貨幣單位由銀元改為新
      臺幣，並非法律變更刑度之條文，當無須就新舊法比較適
      用。
五、按臺灣地區與大陸地區人民關係條例第79條第1項處罰違反
    同條例第15條第1款所定使大陸地區人民非法進入臺灣地區
    罪，凡非經合法手續進入者皆包含之。行為人使大陸地區人
    民以假結婚真入境之脫法方式，進入臺灣地區，即該當本罪
    ，自非以偷渡者為限（最高法院92年度臺上字第40號判決意
    旨參照）。被告及陳惠芳2人於同年9月15日通過入出境管理
    局之面談審查，而使該局承辦之公務員將被告係陳惠芳配偶
    之不實事項輸入電腦，登載於其具有準公文書性質之職務上
    所掌大陸地區人民申請來臺查詢之電子資料檔案記錄內，足
    生損害於入出境管理機關對於大陸地區人民入出境管理之正
    確性。核被告所為，係犯刑法第216條、214條之行使使公務
    員登載不實文書罪及臺灣地區與大陸地區人民關係條例第79
    條第1項之使大陸地區人民非法進入臺灣地區罪。被告所為
    使公務員登載不實之低度行為，為行使之高度行為所吸收，
    不另論罪；其所犯行使使公務員登載不實文書、使大陸地區
    人民非法進入臺灣地區二犯行，有方法、目的之牽連關係，
    應依修正前刑法第55條之規定，從一重之使大陸地區人民非
    法進入臺灣地區罪處斷。
六、原判決未詳予調查認定，誤認被告所辯：伊與陳惠芳係真正
    結婚，伊於92年7月間在大陸與陳惠芳認識，認識這半年伊
    都往返大陸找陳惠芳，伊當時從事廣告業，月收入5至6萬元
    ，陳惠芳手臂上有很大的胎記云云為可採，認不能證明被告
    犯罪而對被告為無罪判決，為有未當。檢察官上訴指摘原判
    決為不當，為屬有據，應由本院將原判決撤銷改判。爰審酌
    被告因貪圖利益以假結婚方式使大陸地區女子陳惠芳非法進
    入臺灣地區工作，所為業已損及境管機關對於入出境管理之
    正確性，且破壞兩岸人民交流之管制，而被告犯後否認犯行
    ，並無悔意，犯後態度不能認為良好，兼衡以被告於民國81
    年至82年間有違反麻醉藥品管理條例、藥事法、槍砲彈藥刀
    械管制條例等罪經判刑確定並執行完畢（於86年6月23日執
    行完畢，於本案不構成累犯，有其前案紀錄在卷可佐）之素
    行、智識程度、生活狀況等一切情狀，量處有期徒刑1年；
    又被告上開犯行，係於96年4月24日以前所為，且合於減刑
    條件，並依中華民國96年罪犯減刑條例第2條第1項第3款規
    定，減刑為有期徒刑6月。
據上論斷，應依刑事訴訟法第369條第1項前段、第364條、第299
條第1項前段，臺灣地區與大陸地區人民關係條例第79條第1項、
第15條第1款，刑法第11條前段、第2條第1項、第216條、第214
條，修正前刑法第55條，中華民國96年罪犯減刑條例第2條第1項
第3款、第7條，判決如主文。
本案經檢察官林炎昇到庭執行職務。
中    華    民    國    99    年     8    月    31    日
                  刑事第一庭    審判長法  官  茆臺雲
                                      法  官  蔡長林
                                      法  官  王明宏
以上正本證明與原本無異。
如不服本判決應於收受送達後10日內向本院提出上訴書狀，其未
敘述上訴理由者，並得於提起上訴後10日內向本院補提理由書（
均須按他造當事人之人數附繕本）「切勿逕送上級法院」。
                                      書記官  黃全忠
中    華    民    國    99    年    8     月    31    日
附錄本判決論罪科刑法條：
臺灣地區與大陸地區人民關係條例第79條第1項：
違反第15條第1款規定者，處1年以上7年以下有期徒刑，得併科
新臺幣1百萬元以下罰金。
臺灣地區與大陸地區人民關係條例第15條：
下列行為不得為之：
一、使大陸地區人民非法進入臺灣地區。
二、明知臺灣地區人民未經許可，而招攬使之進入大陸地區。
三、使大陸地區人民在臺灣地區從事未經許可或與許可目的不符
    之活動。
四、僱用或留用大陸地區人民在臺灣地區從事未經許可或與許可
    範圍不符之工作。
五、居間介紹他人為前款之行為。

司法院資訊處製作；財團法人民間司法改革基金會備份。
